【裁判字號】    98,訴,366
【裁判日期】    980609
【裁判案由】    強盜等
【裁判全文】
臺灣板橋地方法院刑事判決               98年度訴字第366號
公  訴  人  臺灣板橋地方法院檢察署檢察官
被      告  乙○○
指定辯護人  本院公設辯護人甲○○
上列被告因強盜等案件，經檢察官提起公訴（97年度偵字第3293
3 號），本院判決如下：
    主  文
乙○○共同意圖為自己不法之所有，結夥三人以上攜帶兇器於夜
間侵入住宅，以強暴、脅迫至使不能抗拒，而取他人之物，處有
期徒刑柒年貳月，共同持有之手槍枝均沒收；又共同未經許可
，持有手槍，處有期徒刑伍年貳月，併科罰金新臺幣拾萬元，罰
金如易服勞役以新臺幣壹仟元折算壹日，共同持有之手槍枝均
沒收。應執行有期徒刑拾年，併科罰金新臺幣拾萬元，罰金如易
服勞役以新臺幣壹仟元折算壹日，免其刑之全部之執行，共同持
有之手槍枝均沒收。
    事  實
一、乙○○於民國七十三年至美利堅合眾國（下稱美國）定居，
    嗣於八十九年九月四日凌晨二時許（起訴書誤載為九十年二
    月十四日晚間某時許，業經公訴檢察官當庭更正），與男性
    友人Michael Bu、Michael Lee 均明知手槍係槍砲彈藥刀械
    管制條例第四條第一項第一款所列管之槍砲，非經中央主管
    機關許可，不得無故持有，其三人竟共同基於未經許可持有
    手槍與意圖為自己不法所有之加重強盜犯意聯絡，各攜帶客
    觀上具有危險性且足以對人之生命、身體、安全構成威脅，
    可供兇器使用之手槍一枝，共同前往Caleb Price （起訴書
    誤載為Caled Price ，以下均同）位在美國奧瑞崗州
    Hillsboro City住處，由Michael Bu、Michael Lee 綑綁在
    場之Caleb Price、Jesse Spears、Patrick Leever 三人及
    控制Judy Chu之行動，並由乙○○持槍威嚇Caleb Price 等
    四人，共同以此強暴、脅迫方法，至使上開Caleb Price 等
    四人均不能抗拒，而告以財物所在，復由乙○○下手搜括強
    取Caleb Price 等四人之美金一萬五千元、鞋子、遊樂器等
    財物，得手後乙○○等三人隨即離去。乙○○嗣經美國奧瑞
    崗州華盛頓郡法院於九十年二月十四日（起訴書誤載為九十
    年三月二十七日）判處有期徒刑九十月，至九十七年四月三
    十日執行完畢，並經美國政府驅逐出境，於九十七年六月十
    九日遣返回國。
二、案經內政部警政署航空警察局移送臺灣桃園地方法院檢察署
    呈請臺灣高等法院檢察署檢察長令轉臺灣板橋地方法院檢察
    署檢察官偵查起訴。
    理  由
一、本件認定事實所引用之卷證資料，並無證據證明係公務員違
    背法定程序所取得，且檢察官、被告及辯護人於本院準備程
    序及審判期日時均表示同意作為證據，且迄至言詞辯論終結
    前亦未再聲明異議，依刑事訴訟法第一百五十九條之五第一
    項之規定，本件認定事實所引用之證據縱屬傳聞證據，亦均
    有證據能力。
二、上開事實，業據被告乙○○於警詢、偵查及本院審理中坦承
    不諱，且有入出國及移民署涉案國人返臺資料表、外交部領
    事事務局所檢送美國法院判決及中譯本各一份在卷足稽，本
    案事證已臻明確，被告犯行洵堪認定。
三、查被告行為後，刑法業於九十四年二月二日修正公布，九十
    五年七月一日起施行。按「行為後法律有變更者，適用行為
    時之法律，但行為後之法律有利於行為人者，適用最有利於
    行為人之法律」，修正後刑法第二條第一項定有明文。此條
    規定係規範行為後法律變更所生新舊法比較適用之準據法，
    本身尚無新舊法比較之問題，於新法施行後，應一律適用新
    法第二條第一項之規定，為「從舊從輕」之比較，先予敘明
    ，再按本次法律變更，比較時應就罪刑有關之共犯、未遂犯
    、想像競合犯、牽連犯、連續犯、結合犯，以及累犯加重、
    自首減輕暨其他法定加減原因（如身分加減）與加減例等一
    切情形，綜其全部罪刑之結果而為比較（最高法院九十五年
    第八次刑事庭會議決議參照）。經查：
（一）被告行為時，關於罰金之最低額，修正前刑法第三十三條
      第五款規定：「罰金：（銀元）一元以上。」經依現行法
      規所定貨幣單位折算新臺幣條例第二條規定折算後，上開
      罰金刑之最低數額為新臺幣三元。而修正後刑法第三十三
      條第五款則規定：「罰金：新臺幣一千元以上，以百元計
      算之。」，即修正後之罰金刑最低數額，已提高為新臺幣
      一千元，比較新舊法適用結果，此部分以被告行為時之舊
      法較有利於被告。
（二）有關易服勞役部分，被告行為時即修正前刑法第四十二條
      第二項規定：「易服勞役以（銀元）一元以上三元以下折
      算一日。但勞役期限不得逾六個月」，而被告行為時之易
      服勞役折算標準，依罰金罰鍰提高標準條例第二條前段規
      定（現已刪除），就其原定數額提高為一百倍折算一日，
      則被告行為時之易服勞役折算標準，最高應以銀元三百元
      折算一日，經折算為新臺幣後，應係以新臺幣九百元折算
      為一日。而修正後刑法第四十二條第三項則規定：「易服
      勞役以新臺幣一千元、二千元或三千元折算一日。但勞役
      期限不得逾一年。」比較修正前後之易服勞役折算標準，
      於折算後之勞役期限未逾六個月時，以修正後之規定，較
      有利於被告，而應適用修正後之刑法第四十二條第三項規
      定，定其折算標準。
（三）綜上全部比較結果，修正後刑法關於罰金刑之最低數額，
      固由修正前之新臺幣三元提高為新臺幣一千元，形式上較
      不利於被告，惟本件被告應併科罰金之數額顯逾新臺幣一
      千元，則上開罰金刑最低數額之提高，尚與被告應併科罰
      金之刑度不生影響，而罰金易服勞役之期限，攸關人身自
      由受拘束期間之久暫，對於被告權益影響甚鉅，修正後刑
      法關於罰金易服勞役之折算標準，已由修正前最高之新臺
      幣九百元折算一日，放寬為以新臺幣一千元、二千元或三
      千元折算一日，且依本案情形，被告應併科罰金之數額經
      折算後，易服勞役期限亦不逾六月，應以修正後之刑法規
      定較有利於被告，依刑法第二條第一項但書之規定，本件
      自應適用修正後之刑法規定。又從刑附屬於主刑，除法律
      有特別規定者外，依主刑所適用之法律（最高法院九十五
      年第八次刑事庭會議決議參照），本件扣案物依刑法第十
      一條前段適用刑法總則所為之沒收規定，其主刑為槍砲彈
      藥刀械管制條例第七條第四項，因該條設有併科罰金之規
      定，而於被告行為後罰金刑之規定已有所變更，業如前述
      ，且經整體比較新舊法以適用修正後之規定較有利於行為
      人，則本件有關沒收之規定，亦應一體適用主刑所適用之
      新法規定。
四、按同一行為經外國確定裁判，仍得依本法處斷，刑法第九條
    前段定有明文。核被告乙○○所為，係犯槍砲彈藥刀械管制
    條例第七條第四項之未經許可持有手槍罪（公訴意旨業已敘
    及被告共同持有手槍之行為，惟漏引槍砲彈藥刀械管制條例
    第七條第四項之未經許可持有手槍罪名，業經檢察官當庭補
    充，且經本院告知被告此一罪名）、刑法第三百三十條之結
    夥三人以上攜帶兇器於夜間侵入住宅強盜罪。又被告與另二
    名友人就上開所犯二罪間，有犯意聯絡及行為分擔，為共同
    正犯。其就上開所犯二罪，犯意各別、罪名互異，應分論併
    罰。審酌被告為本件犯行時年僅十八歲，思慮未週，所生危
    害及犯罪後坦承犯行，頗具悔意，態度良好等一切情狀，分
    別量處如主文所示之刑，並定其應執行之刑及罰金易服勞役
    之折算標準。末查被告因此犯行，業經美國法院判處有期徒
    刑九十月，至九十七年四月三十日執行完畢，足認已收刑罰
    之目的，又其返國後現在海軍艦隊服役，本院衡酌上情，認
    對被告所宣告之刑，已無再執行之必要，爰依刑法第九條但
    書之規定，就本案所宣告之刑，免其刑之全部之執行，而啟
    自新，以勵來茲。至被告與共犯所持有之手槍三枝，係屬違
    禁物（雖未扣案但未能證明業已滅失），應依刑法第三十八
    條第一項第一款宣告沒收之。
據上論斷，應依刑事訴訟法第二百九十九條第一項前段，槍砲彈
藥刀械管制條例第七條第四項，刑法第十一條前段、第二條第一
項但書、第九條、第二十八條、第三百三十條、第四十二條第三
項、第三十八條第一項第一款，判決如主文。
本案經檢察官謝岳龍到庭執行職務。
中    華    民    國    98    年    6     月    9     日
                刑事第十一庭  審判長法  官  陳  鴻  清
                                    法  官  朱  嘉  川
                                    法  官  劉  安  榕
以上正本證明與原本無異。
如不服本判決，應於判決送達後10日內敘明上訴理由，向本院提
出上訴書狀（應附繕本），上訴於臺灣高等法院；未敘述上訴理
由者，應於上訴期間屆滿後20日內向本院補提理由書（均須按他
造當事人之人數附繕本），切勿逕送上級法院。
                                    書記官  陳  盈  真
中    華    民    國    98    年    6     月    9     日
附錄本案論罪科刑法條全文：
槍砲彈藥刀械管制條例第7條
未經許可，製造、販賣或運輸火砲、肩射武器、機關槍、衝鋒槍
、卡柄槍、自動步槍、普通步槍、馬槍、手槍或各類砲彈、炸彈
、爆裂物者，處死刑、無期徒刑或七年以上有期徒刑；處徒刑者
，併科新臺幣三千萬元以下罰金。
未經許可，轉讓、出租或出借前項所列槍砲、彈藥者，處無期徒
刑或五年以上有期徒刑，併科新臺幣一千萬元以下罰金。
意圖供自己或他人犯罪之用，而犯前二項之罪者，處死刑或無期
徒刑；處徒刑者，併科新臺幣五千萬元以下罰金。
未經許可，持有、寄藏或意圖販賣而陳列第一項所列槍砲、彈藥
者，處五年以上有期徒刑，併科新臺幣一千萬元以下罰金。
意圖供自己或他人犯罪之用，以強盜、搶奪、竊盜或其他非法方
法，持有依法執行公務之人所持有之第一項所列槍砲、彈藥者，
得加重其刑至二分之一。
第一項至第三項之未遂犯罰之。
中華民國刑法第330條
犯強盜罪而有第 321 條第 1 項各款情形之一者，處 7 年以上有
期徒刑。
前項之未遂犯罰之。


司法院資訊處製作；財團法人民間司法改革基金會備份。
